【裁判字號】    99,審交易,56
【裁判日期】    990416
【裁判案由】    公共危險
【裁判全文】
臺灣桃園地方法院刑事判決            99年度審交易字第56號
公  訴  人  臺灣桃園地方法院檢察署檢察官
被      告  甲○○
上列被告因公共危險案件，經檢察官提起公訴（98年度偵字第21
366 號），嗣於本院準備程序進行中，被告就被訴事實為有罪之
陳述，經本院告知簡式審判程序意旨，並聽取公訴人及被告之意
見後，本院裁定改依簡式審判程序審理，並判決如下：
    主  文
甲○○服用酒類，不能安全駕駛動力交通工具而駕駛，處有期徒
刑肆月，如易科罰金，以新臺幣壹仟元折算壹日。
    事  實
一、甲○○前於民國96年間因違背安全駕駛案件，經本院以96年
    度壢交簡字第844 號判決判處拘役30日確定，嗣經本院以96
    年度聲減字第6289號裁定減為拘役15日確定，於96年10月18
    日易科罰金執行完畢；復於98年間再因違背安全駕駛等案件
    ，經本院分別以98年度桃交簡字第3097號判決判處有期徒刑
    2 月及以98年度壢交簡字第3165號判決判處有期徒刑3 月確
    定，上開二罪嗣經本院以98年度聲字第44 82 號裁定合併定
    其應執行刑為有期徒刑4 月確定，於99年1 月15日易科罰金
    執行完畢出監（於本案不構成累犯）。詎其仍不知警惕，明
    知其自98年9 月7 日晚間10時30分許至同日晚間12時許止，
    在桃園縣中壢市某友人住處內飲用啤酒後，已達不能安全駕
    駛動力交通工具之程度，竟仍駕駛牌照號碼為3531-MZ 號之
    自用小客車上路欲返家。嗣於翌（8）日凌晨0時55分許，在
    桃園縣中壢市○○○街528 號前，因酒後行車不穩而為警攔
    檢查獲，並測得其呼氣酒精濃度達每公升0.78毫克，始查悉
    上情。
二、案經桃園縣政府警察局中壢分局報請臺灣桃園地方法院檢察
    署檢察官偵查起訴。
    理  由
一、本案被告甲○○所犯之罪，並非法定刑為死刑、無期徒刑或
    最輕本刑3 年以上有期徒刑之罪，亦非高等法院管轄第一審
    之案件，而被告於準備程序中就被訴事實已為有罪之陳述，
    經本院告知簡式審判程序之旨，並聽取公訴人及被告之意見
    後，本院乃依刑事訴訟法第273 條之1 第1 項規定，裁定改
    行簡式審判程序，合先敘明。
二、訊據被告甲○○對於上揭時、地酒後駕駛上開自用小客車為
    警查獲，經呼氣測試其酒精濃度值達每公升0.78毫克之事實
    ，於警詢、偵查及本院審理時均坦承不諱，復有呼氣酒精濃
    度檢測單1 紙在卷可佐。依交通部運輸研究所90年9 月24日
    運安字第900005854 號函所載，呼氣中酒精濃度每公升含量
    為0.25毫克，即相當於血液中酒精濃度（BAC ）百分之0.05
    ，且依該函所附該所79年「駕駛人行為反應之研究－酒醉駕
    車對駕駛行為之分析研究」指出：（一）BAC 達百分之0.03
    至百分之0.05時，對駕駛能力之影響為：多數駕駛人心境逐
    漸變幻不定，視覺與反應靈敏性減弱，對速度及距離的判斷
    力差。對心理行為之影響為：觀察力逐漸欠缺，心情漸趨輕
    鬆，自信心增加，多話，精神狀態處於陶醉感。（二）BAC
    到達百分之0.05至百分之0.08時，對駕駛能力之影響為：反
    應遲鈍，駕駛能力受損，遲而不決或決而不行。對心理行為
    之影響為：情緒鬆弛，感情與行為趨向誇張，肌肉不協調，
    精神處於興奮狀態。（三）BAC 到達百分之0.08至百分之0.
    15時，對駕駛能力之影響為：判斷力嚴重受到影響，體能與
    精神協調受損，駕駛之體能困難增加。對心理行為之影響為
    ：產生情緒異常現象，步伐不平穩，言語不清，反應惡劣，
    記憶及判斷力受損，精神處於錯亂狀態。（四）BAC 超過百
    分之0.15時，對駕駛能力之影響為：視線搖晃，駕駛已進入
    恍惚狀態，判斷及理解遭到扭曲，駕駛不穩定。對心理行為
    之影響為：意識不明，嘔吐，站、走及講話困難，責任感喪
    失，精神處於麻痺狀態。（五）BAC 超過百分之0.50時，對
    駕駛人能力之影響為：無法開車。對心理行為之影響為：爛
    醉如泥，失去知覺可能致死，精神處於昏睡狀態。本件被告
    飲酒後，呼氣酒精濃度高達每公升0.78毫克，已如前述，換
    算後相當於BAC 百分之0.156 ，參酌上開說明，被告之判斷
    力、精神協調、駕駛體能、精神狀態等均已受到相當影響而
    減退。又其駕駛時有蛇行，車身搖擺不定，轉彎半徑過大或
    過小等駕駛操控力欠佳情形，且對員警指揮及交通號誌無反
    應或遲緩，並於員警查獲、測試或問訊過程有含糊不清、呆
    滯木僵等情事，此有刑法第185 條之3 案件測試觀察紀錄表
    1 紙在卷可稽；另觀諸卷附之桃園縣政府警察局汽車駕駛人
    酒後生理協調平衡檢測紀錄卡所載，經警要求被告為：直線
    步行10公尺令其迴轉走回原地；雙腳併攏，兩手貼緊大腿，
    將一腳向前抬高15公分，並停止不動30秒；閉雙眼，30秒內
    朗誦阿拉伯數字由1001、1002…至1030；用筆在兩個同心圓
    之間的0.5 公分環狀帶內畫另一個圓等檢測，被告檢測結果
    均為不合格，益徵被告之平衡能力已受酒精影響。綜上所述
    ，足認被告為警查獲當時情況，已因酒精而使其正常駕駛能
    力受影響，已達不能安全駕駛之程度，是被告自白顯與事實
    相符，足堪採信。本件事證明確，被告犯行堪以認定，自應
    依法論科。
三、核被告甲○○所為，係犯刑法第185 條之3 服用酒類不能安
    全駕駛動力交通工具而駕駛罪。爰審酌被告前已有多次酒駕
    紀錄，本案復為相同犯行，顯無視於法禁，已危及道路交通
    安全，且乏尊重其他用路人生命、財產安全之觀念，並兼衡
    被告之犯罪動機、犯後坦承犯行並表示其今後會去戒酒等一
    切情狀，足認其已有悔意，爰量處如主文所示之刑，並諭知
    易科罰金之折算標準。
四、至公訴人雖請求依刑法第89條第1 項規定令被告於刑之執行
    前入相當處所施以禁戒云云。然因酗酒而犯罪者，須足認被
    告已酗酒成癮，並有再犯之虞，始得依刑法第89條第1 項規
    定，於刑之執行前令被告入相當處所施以禁戒，此見該條規
    定甚明。而所謂酒癮，係指慢性而長期性無法自制的飲酒。
    屬一種病態性的飲酒，造成酒精依賴和濫用。通常為維持日
    常工作而天天喝酒，無法停止或減量，喝醉後1 、2 天仍處
    於酩酊狀態，並有健忘的現象，引發社會適應困難。本件被
    告雖有多次酒後駕車公共危險前科紀錄，但其時間係分佈於
    96年1 次，於98年間3 次，尚難以此遽認被告已酗酒成癮。
    而被告於本院審理時陳稱：因友人邀約才會喝酒，不是每天
    喝酒，伊沒有喝酒也不會影響工作等語，且被告於警詢、偵
    查及本院審理時均意識清楚，對於案情亦能交待，尚無喝酒
    後1 、2 天仍處於酩酊狀態、健忘等社會適應困難或依賴酒
    精之情狀，故亦難逕認被告有酗酒成癮之情狀。此外，復查
    無其他積極證據，足認被告已酗酒成癮，自無從依刑法第89
    條第1 項規定，令被告入相當處所施以禁戒，附此敘明。
據上論斷，應依刑事訴訟法第273 條之1 第1 項、第299 條第1
項前段，刑法第185 條之3 、第41條第1 項前段，刑法施行法第
1 條之1 第1 項，判決如主文。
本案經檢察官黃怡菁到庭執行職務。
中    華    民    國    99    年     4    月    16    日
                        刑事庭  法  官  鍾雅蘭
以上正本證明與原本無異。
如不服本判決，應於判決送達後10日內向本院提出上訴狀（應附
繕本），其未敘述上訴理由者，應於上訴期間屆滿後20日內補提
理由書狀於本院，上訴於臺灣高等法院。
                                書記官  石曉芸
中    華    民    國    99    年     4    月    16    日
附錄本案論罪科刑法條：
中華民國刑法第185 條之3
服用毒品、麻醉藥品、酒類或其他相類之物，不能安全駕駛動力
交通工具而駕駛者，處1 年以下有期徒刑、拘役或科或併科15萬
元以下罰金。

司法院資訊處製作；財團法人民間司法改革基金會備份。
